臺灣苗栗地方法院刑事判決　　　　　　　 94年度易字第401號
公　訴　人　臺灣苗栗地方法院檢察署檢察官
被　　　告　乙○○
上列被告因竊盜案件，經檢察官提起公訴（94年偵字第1353號）
，本院判決如下：
    主  文
乙○○竊盜，處拘役參拾日，如易科罰金，以參佰元折算壹日。
　　犯罪事實
一、乙○○前於民國89年間，因家庭暴力防治法案件，經本院判
    處拘役40日，如易科罰金，以300 元折算1 日確定，於同年
    8 月30日執行完畢（未構成累犯）。其受僱於闡崧營造有限
    公司，負責該公司所承包之苗栗縣泰安鄉道路改善工程，於
    94 年4月16日上午8 時許，前往位在泰安鄉○○村○○段52
    5 地號土地（屬山地保留地，所有人為甲○○）上之施工地
    點，準備待挖土機到場後，施作上開道路改善工程。乙○○
    見該處土地上有竹林，生有竹筍（甲○○具有收取權），明
    知該等竹筍係他人所有，並非野生，竟意圖為自己不法之所
    有，徒手挖取該等竹筍共18支（總價值約新台幣100 元），
    放入路旁之肥料袋內，以據為己有。幸旋即為甲○○所發現
    ，並報警處理，乙○○始未將竊得之竹筍攜離現場。
二、案經苗栗縣警察局大湖分局報告臺灣苗栗地方法院檢察署檢
    察官偵查起訴。
　　理  由
一、認定犯罪事實所憑之證據及理由：
    （一）被告受僱於闡崧營造有限公司，為施作該公司承包之
          苗栗縣泰安鄉道路改善工程，於上開時間前往苗栗縣
          泰安鄉○○段525 地號土地，見土地上生有竹筍，即
          以徒手方式採取竹筍18支，放入路旁之肥料袋內，並
          遭甲○○發現制止，報警處理等情，已據被告坦白承
          認。
    （二）前項自白，除與證人即被害人甲○○證述發現被告在
          其土地上採取竹筍之情節一致外，並有被告提出之泰
          安鄉道路改善工程圖一紙、現場照片三張在卷可佐，
          與所供內容互核無異，足認確與事實相符。
    （三）被告施工之前，未曾對地主即甲○○說過，甲○○發
          現被告採取竹筍時，叫被告不要隨便採，被告回答「
          要蓋馬路，被壓過去可惜，我要帶回家」，後來又說
          「你要就拿去」等情，業經證人甲○○於本院審理時
          結證明確。
    （四）警方在現場發現被告放置竹筍所用之肥料袋，並於袋
          內查獲被告在上開土地上採取之竹筍18支之事實，則
          有警攝照片4 張附卷可證。
二、對於被告辯解之判斷：
    （一）被告否認為自己不法所有之意圖，辯稱：我只是按圖
          施工，要鋪設水泥路面，須先清除地上物，因竹筍生
          長在施工範圍內，覺得可惜，所以幫地主把竹筍採掉
          ，放在路邊，並不打算帶走，如果有人要都可以拿去
          ，當時竹筍價格1 斤才6 元，有人送我都不要了，不
          會因此犯罪等語。
    （二）惟查：
          １、施作道路工程，鋪設水泥路面，固有先行清除地
              上物之必要，然欲清除包括前開竹筍在內之地上
              物，操作挖土機一次將之全數剷除，豈不是更加
              省力而有效率？被告卻趕在挖土機與其他同仁到
              場前，以費時費力之徒手方式，先行挖取該等竹
              筍，採取後又非棄置於一旁，而是將竹筍裝入肥
              料袋內，如此舉動，顯然不單純是為了施工清理
              地上雜物，而可以認定被告有保留該等竹筍、另
              做處理之意思。
          ２、據被告供稱，被告不知該處地主是誰、竹筍是何
              人所有，當時村長在另一邊，聽到聲音才跑出來
              。而甲○○當時在一旁工作，被告開車經過，車
              停在上面，人走下來，就開始挖竹筍，未曾告知
              要施工之事等情，已據證人甲○○證述歷歷。依
              當時現場情況，村長、甲○○與被告之距離不遠
              ，被告不知竹筍應歸屬何人，倘欲為地主之利益
              採取竹筍，於動手前何以未先就近詢問村長或宋
              錦清？既不知所有權人為何，亦未得到任何書面
              或口頭之指示或允諾，復未試圖查證，即逕自採
              取竹筍，如此一來，實難料想所有權人將主動出
              面領取竹筍，而該等竹筍置於袋內，未受日曬雨
              淋，應不致如被告所言放到傍晚就壞掉，是被告
              欲待下工後將該等竹筍帶回家，應屬合理推論。
          ３、竊盜罪之客體乃他人之動產，不以具有經濟價值
              者為限；又被告自承看那些竹筍太可惜，才想挖
              起來等語，顯見竹筍並非完全無法令被告動心之
              物，而在四下無人之際，出於一時貪念，順手牽
              羊之人，所在多有，行為時往往也未考慮到可能
              承擔的法律責任，故被告所辯竹筍1 斤只值6 元
              ，不會為此犯竊盜罪云云，亦難採信。綜上所述
              ，被告之辯詞均非可採，其有為自己不法所有之
              意圖甚明。
三、論罪科刑之理由：
    （一）被告所為，係犯刑法第320條第1項之竊盜罪。
    （二）審酌被告有家庭暴力之傷害前科（有臺灣高等法院被
          告前案紀錄表在卷可查），犯後矢口否認犯行，惟犯
          罪之動機係貪圖眼前小利，手段平和，所竊取竹筍之
          價值有限，並經被害人領回與表示不願追究，足認所
          生危害輕微等一切情狀，量處如主文所示之刑，並諭
          知易科罰金之折算標準。扣案之肥料袋1 個，乃供被
          告犯罪所用之物，惟被告否認為其所有，且無其他證
          據證明屬於被告，爰不予宣告沒收，併此敘明。
四、適用之法律：
    （一）刑事訴訟法第299 條第1 項前段。
    （二）刑法第320 條第1 項、第41條第1 項前段。
    （三）罰金罰鍰提高標準條例第1 條前段、第2 條。
本案經檢察官石東超到庭執行職務。
中　　華　　民　　國　　94　　年　　10　　月　　25　　日
                  刑事第一庭    審判長法　官　劉興浪
                                      法　官　楊台清
                                      法　官　羅貞元
以上正本證明與原本無異。
如不服本判決，應於判決送達後10日內向本院提出上訴狀（應抄
附繕本）。告訴人或被害人如對於本判決不服者，應具備理由請
求檢察官上訴，其上訴期間之計算係以檢察官收受判決正本之日
期為準。
                                      書記官  劉秋雯
中　　華　　民　　國　　94　　年　　10　　月　　25　　日
附錄本判決論罪科刑法條：
刑法第320條第1項
(普通竊盜罪、竊佔罪)
意圖為自己或第三人不法之所有，而竊取他人之動產者，為竊盜
罪，處 5 年以下有期徒刑、拘役或 500 元以下罰金。
